【裁判字號】    97,上訴,993
【裁判日期】    970729
【裁判案由】    違反毒品危害防制條例
【裁判全文】
臺灣高等法院高雄分院刑事判決         97年度上訴字第993號
上  訴  人
即  被  告  甲○○
                    （臺灣高雄第二監獄執行中）
上列上訴人因違反毒品危害防制條例案件，不服臺灣高雄地方法
院97年度訴字第325 號中華民國97年4 月28日第一審判決（起訴
案號：臺灣高雄地方法院檢察署96年度毒偵字第10130 號），提
起上訴，本院判決如下：
     主  文
上訴駁回。
     事  實
一、甲○○前於民國89年間因施用第一、二級毒品案件，經臺灣
    高雄地方法院以89年度毒聲字第9392號、90年度毒聲字第55
    88號裁定送強制戒治、停止戒治付保護管束，於90年10月16
    日停止執行釋放，於90年12月15日強制戒治執行完畢；另以
    89年度訴字第2829號各判處有期徒刑1 年、6 月，定應執行
    刑1 年4 月確定。復於上開強制戒治執行完畢戒斷後5 年內
    ，再因施用毒品案件，經臺灣高雄地方法院以91年度訴字第
    910 號判處有期徒刑1 年5 月確定，二案合併於91年2 月19
    日入監接續執行，並於92年9 月10日縮刑假釋釋放；因假釋
    期間再犯施用第一、二級毒品案件，經本院93年度上訴字第
    552 號各判處有期徒刑1 年3 月、8 月，定應執行刑1 年8
    月確定，合併前案撤銷假釋殘刑1 年又21日，於93年9 月23
    日入監執行，於96年1 月15日縮刑假釋，於96年10月10日縮
    刑期滿假釋未撤銷視為執行完畢。
二、甲○○仍不知悔改並戒除毒癮，明知海洛因、甲基安非他命
    分別為毒品危害防制條例明定列管之第一級毒品、第二級毒
    品，不得任意持有或施用，竟基於施用第一級毒品海洛因、
    第二級毒品甲基安非他命之犯意，先於96年11月11日上午8
    時許，在高雄縣大寮鄉○○路某處，向一綽號「石頭」之成
    年男子（真實姓名年籍不詳）取得甲基安非他命1 包，並於
    同（11）日下午3 、4 時許，在其位在高雄縣大寮鄉○○路
    161 之26號住處廁所內，各以沾香菸點燃之方式，施用海洛
    因1 次，另以鋁箔紙燒烤之方式，施用甲基安非他命1 次（
    菸蒂及鋁箔紙用畢均已丟棄）。嗣於翌（12）日凌晨3 時10
    分許，在高雄市苓雅區○○○路107 號前，因深夜行跡可疑
    而為警查獲，並於其機車前置物箱內扣得如附表所示之第二
    級毒品甲基安非他命1 包。
三、案經高雄市政府警察局移送臺灣高雄地方法院檢察署檢察官
    偵查起訴。
     理  由
一、本件上訴人即被告甲○○所犯係死刑、無期徒刑、最輕本刑
    為3 年以上有期徒刑以外之罪，已經被告就被訴事實為有罪
    之陳述，經本院聽取當事人之意見後，依刑事訴訟法第273
    條之1 第1 項之規定，裁定進行簡式審判程序。本件卷內之
    物證、書證等證據，依同法第273 條之2 規定，不受第159
    條第1 項關於傳聞法則規定之限制，依法均有證據能力。
二、上開事實，業據上訴人即被告甲○○於原審、本院均坦承不
    諱，又被告於警詢時即已供明：「我於上述時、地，遭警盤
    查後，發現我有多項毒品前科，我想我無法逃避警方查緝，
    即當場告知警方我所騎乘機車前置物箱內有1 包安非他命」
    等語（見偵卷第5 頁），又觀諸卷附之現場查獲毒品照片（
    見偵卷第19頁），遭警查扣如附表所示毒品係放置於被告騎
    乘之機車前置物箱內，而前置物箱又屬開放式，客觀上已屬
    警方當時盤查目視之範圍內，則被告係因自知無法逃避查緝
    ，始於警方盤查得知其屬毒品前科犯後，向警告知毒品所在
    等情明確。此外，復有如附表所示甲基安非他命1 包扣案足
    佐。再被告採尿經警送驗結果，經以GC／MS（氣相層析質譜
    儀分析法）方式檢驗確認後，均呈第一、二級毒品海洛因代
    謝後之嗎啡、甲基安非他命陽性反應，此有尿液採證代碼對
    照表及高雄市立凱旋醫院96年11月19日出具之濫用藥物尿液
    檢驗報告可佐（偵卷第20、49頁）。另扣案如附表所示晶體
    1 包（驗前淨重0.1 公克，驗後淨重0.098 公克），經原審
    法院送驗結果，確呈第二級毒品甲基安非他命之陽性反應，
    有高雄醫學大學附設中和紀念醫院97年1 月29日檢驗報告可
    稽（原審卷第30頁），是被告上開施用第一、二級毒品海洛
    因、甲基安非他命等犯行，事證明確，均可認定。
三、論罪部分：
(一)、按犯毒品危害防制條例第10條施用第一、二級毒品之罪者，
    檢察官應先將被告送勒戒處所觀察、勒戒，經觀察、勒戒後
    ，認無繼續施用毒品之傾向者，應即釋放，並為不起訴之處
    分，認有繼續施用毒品之傾向者，應聲請法院裁定令入戒治
    處所強制戒治。又觀察、勒戒或強制戒治執行完畢釋放後，
    5 年內再犯第10條之施用毒品罪者，檢察官應依法追訴，毒
    品危害防制條例第20條、第23條規定甚明；又依此等規定之
    修正理由，僅限於「初犯」及「五年後再犯」二種情形，始
    應先經觀察、勒戒或強制戒治程序。倘被告於5 年內已再犯
    ，經依法追訴處罰，縱其第三次（或第三次以上）再度施用
    毒品之時間，在初犯經觀察、勒戒或強制戒治執行完畢釋放
    五年以後，已不合於「五年後再犯」之規定，且因已於「五
    年內再犯」，顯見其再犯率甚高，原實施觀察、勒戒或強制
    戒治，已無法收其實效，即應依該條例第10條處罰（最高法
    院95年度第7 次刑事庭會議決議意旨參照）。
(二)、被告前因施用毒品案件，有如上開事實欄所示強制戒治完畢
    ，且於戒治執行完畢後5 年內，再犯施用毒品罪受科刑判決
    並執行完畢等情，有台灣高等法院被告前案紀錄表在卷可稽
    ，則被告再犯本件施用毒品等罪，依據上開說明，自應依上
    開規定論罪科刑。故核被告所為，係犯毒品危害防制條例第
    10條第1 項、第2 項之施用第一級毒品罪、施用第二級毒品
    罪。被告先持有第一、二級毒品海洛因、甲基安非他命進而
    施用，其持有之低度行為應為施用之高度行為所吸收，均不
    另論罪。再被告所犯施用第一級毒品、第二級毒品等二罪，
    犯意各別，手段不同，應予分論併罰。
(三)、被告前有如上開事實欄所示等罪之前科執行紀錄，而於96年
    10月10日縮刑期滿執行完畢，有台灣高等法院被告前案紀錄
    表在卷足參，則被告於有期徒刑執行完畢後，5 年以內再故
    意犯本件有期徒刑以上之上開2 罪，依刑法第47條第1 項規
    定，構成累犯，均應加重其刑。
四、原審認被告罪證明確，因而適用毒品危害防制條例第10條第
    1 項、第2 項、第18條第1 項前段，刑法第11條、第47條第
    1 項、第51條第5 款等規定，並審酌被告前因施用毒品案件
    ，經送強制戒治、判刑執行完畢後，不愛惜機會戒除毒癮，
    仍再施用毒品，顯見被告戒毒意志不堅，不知悔改，惟念及
    被告犯後坦承犯行，而施用毒品係戕害自身身體健康，並未
    危及他人，犯後態度尚可等一切情狀，分別量處有期徒刑1
    年5 月、9 月，並依法定其應執行刑為有期徒刑2 年。併敘
    明：
(一)、被告本案犯罪時間為96年11月11日，係在96年4 月25日以後
    ，不符合中華民國九十六年罪犯減刑條例所定之減刑條件。
(二)、扣案如附表所示之第二級毒品甲基安非他命1 包（驗後淨重
    0.098 公克），及殘留毒品細末無法完全析離之空包裝袋1
    只），應視同毒品之一部分，依毒品危害防制條例第18條第
    1 項前段規定，不問是否為犯人即被告所有，併諭知沒收銷
    燬之；至因檢驗所耗費之毒品，既已滅失，爰不另為沒收銷
    燬之宣告。
五、經核原判決上開認事用法，均無不合，量刑亦屬允當；被告
    上訴意旨指摘原判決量刑過重等語，並無理由，應予駁回。
據上論斷，應依刑事訴訟法第368條，判決如主文。
本案經檢察官方娜蓉到庭執行職務。
中    華    民    國    97    年    7     月    29    日
               刑事第一庭   審判長法  官  郭雅美
                                  法  官  徐美麗
                                  法  官  張意聰
以上正本證明與原本無異。
本判決施用第二級毒品部分，不得上訴。
如不服本判決施用第一級毒品部分，應於收受本判決後10日內向
本院提出上訴書狀，其未敘述上訴理由者，並得於提起上訴後10
日內向本院補提理由書狀（均須按他造當事人之人數附繕本）「
切勿逕送上級法院」。
中    華    民    國    97    年    7     月    29    日
                                  書記官  陳金
附錄本判決論罪科刑法條：
毒品危害防制條例第10條
施用第一級毒品者，處6月以上5年以下有期徒刑。
施用第二級毒品者，處3 年以下有期徒刑。
附表：
    扣案第二級毒品甲基安非他命1 包（驗後淨重0.098 公克
    ，及殘留毒品細末無法析離之空包裝袋1 只）。


司法院資訊處製作；財團法人民間司法改革基金會備份。
